臺灣高等法院刑事判決
110年度侵上訴字第232號
上  訴  人  
即  被  告  羅敏峰


                    服役單位：陸軍後勤指揮部（臺北南港郵政90493號）
上列上訴人因妨害性自主案件，不服臺灣臺北地方法院110年度
侵訴字第4號，中華民國110年8月25日第一審判決（起訴案號：
臺灣臺北地方檢察署109年度偵字第31608號），提起上訴，本院
判決如下：
    主  文
上訴駁回。
甲○○緩刑貳年。緩刑期間付保護管束，並應支付如附表所示之損
害賠償。
    事  實
一、甲○○於民國109年10月間，在IG社群網站結識代號AW000-A10
    9467號女子（95年5月生，真實姓名、年籍詳卷，下稱A女）
    ，進而交往為男女朋友，明知A女係14歲以上未滿16歲之女
    子，對於性行為之智識及決斷能力未臻成熟，仍基於對14歲
    以上未滿16歲女子為性交之犯意，於109年10月14日晚間7時
    許，在新北市○○區○○路00巷00號15樓住處房間，以將其生殖
    器插入A女陰道之方式，對A女為性交行為一次。
二、案經A女及A女之母AW000-A109467A（下稱A母）訴由新北市
    政府警察局新店分局移送臺灣臺北地方檢察署檢察官偵查起
    訴。 
    理  由
壹、程序部分：
一、性侵害犯罪防治法所稱性侵害犯罪，係指觸犯刑法第221條
    至第227條、第228條、第229條、第332條第2項第2款、第33
    4條第2款、第348條第2項第1 款及其特別法之罪。行政機關
    、司法機關及軍法機關所製作必須公示之文書，不得揭露被
    害人之姓名、出生年月日、住居所及其他足資識別被害人身
    分之資訊，性侵害犯罪防治法第2條第1項、第12條第2項分
    別定有明文。本件被告甲○○被訴涉犯性侵害犯罪防治法所稱
    之性侵害犯罪，因本院製作之判決係屬必須公示之文書，為
    避免揭露A女身分，依上開規定，對於A女、A母之人別資料
    等足資識別身分之資訊，均予隱匿或適當之遮掩，合先敘明
    。
二、本件認定犯罪事實所引用之證據，皆無證據證明係公務員違
    背法定程序所取得，又檢察官、被告於本院準備程序及審理
    時均同意作為證據（本院卷第49、50、61、62頁），復經審
    酌該等證據製作時之情況，尚無顯不可信與不得作為證據之
    情形，亦無違法不當與證明力明顯過低之瑕疵，且與待證事
    實具有關聯性，認為以之作為證據應屬適當，依刑事訴訟法
    第158條之4反面解釋及第159條之5規定，認均有證據能力。
貳、實體部分：
一、認定犯罪事實之證據及理由：
    上揭事實，業據被告於警詢、檢察官訊問、原審及本院審理
    時坦承不諱（臺灣臺北地方檢察署109年度偵字第31608號偵
    查卷宗【下稱偵卷】第41、42頁、不公開偵卷第11至16頁、
    原審卷第70、79頁、本院卷第49、63頁），核與證人即告訴
    人A女於警詢、檢察官訊問時證述之情節相符（偵卷第7至14
    頁反面、39、40頁），且有現場照片、被告與A女之對話紀
    錄、受理疑似性侵害事件驗傷診斷書附卷可資佐證（偵卷第
    23頁、不公開偵卷第17至19、33至36頁），俱徵被告前揭任
    意性自白與事實相符，堪信為真。綜上，本案事證明確，被
    告犯行足堪認定，應依法論科。
二、論罪：
    刑法第227條第3項之罪，其被害客體為14歲以上未滿16歲之
    男女，考其立法意旨，係以14歲以上未滿16歲之人對於性行
    為之智識及決斷能力仍未臻成熟，縱然得其同意，亦不得對
    之為性交行為，以保護少年身智之正常發展，故該項罪名之
    成立，係以被害人之年齡為要件，只以被害男女為14歲以上
    未滿16歲即為已足。經查，A女係95年9月生，有其代號與真
    實姓名對照表在卷足稽（不公開偵卷第3頁），被告明知其
    年齡，仍對A女為性交，核其所為，係犯刑法第227條第3項
    對於14歲以上未滿16歲之女子為性交罪。
三、維持原判決之理由：
  ㈠原審以被告犯對於14歲以上未滿16歲之女子為性交罪，事證
    明確，依刑法第227條第3項規定，以行為人之責任為基礎，
    審酌被告明知A女尚未滿16歲，年少智慮未深，身心發展及
    性觀念意識未臻健全成熟，仍執意與之為性交行為，影響A
    女身心健康正常發展，所為非是，惟念及被告犯行之發生乃
    出於雙方合意，並無施以強暴、脅迫等方式為之，且被告為
    本件犯行時亦年僅19歲，犯後坦承犯行，並表明願與A女及
    其家屬洽談和解，態度尚可，兼衡被告無犯罪紀錄之素行，
    本案之犯罪動機、目的、手段、所生危害，檢察官、被害人
    及其家屬之意見，及被告自述智識程度、擔任過外場服務、
    現為志願役士兵、家庭經濟狀況小康之生活狀況等一切情狀
    ，量處有期徒刑4月。經核其認事用法均無違誤，量刑亦屬
    妥適。
  ㈡被告雖以原審量刑過重提起上訴，請求從輕量刑。惟按量刑
    輕重係屬事實審法院得自由裁量之職權，並應受比例原則等
    法則之拘束，非可恣意為之，致礙其公平正義之維護，量刑
    時苟已斟酌刑法第57條各款所列情狀，而未逾越法定刑度，
    如無偏執一端，致有明顯失出失入之恣意情形，上級審法院
    即不得單就量刑部分遽指為不當或違法。原審量定刑期，業
    就被告坦承犯行及其犯罪情節、對A女身心健全發展所肇危
    害、家庭生活狀況等，詳為斟酌，綜合考量，核無逾越職權
    、違反比例原則等不當或違法之處。被告仍執前詞指摘原審
    量刑過重，洵屬無據。從而，本件被告上訴為無理由，應予
    駁回。
四、緩刑之宣告：
  ㈠被告前未曾因故意犯罪受有期徒刑以上刑之宣告，有本院被
    告前案紀錄表在卷足稽（本院卷第19頁），因一時失慮，觸
    犯刑章，其犯後始終供認無隱，良有悔意，而於本院審理時
    與A女、A母以新臺幣（下同）30萬元達成和解，並於110年1
    2月27日支付其中10萬元，有和解書、本院公務電話紀錄存
    卷為憑（本院卷第67、69頁），實已勉力填補損害，獲A母
    諒解，表達願予被告自新機會之意（本院卷第64頁），復念
    被告甫年滿20歲，並擔任志願役，仍有可為，倘令其入監服
    刑，恐未收教化之效，先受與社會隔絕之害，且被告經此偵
    、審程序與罪刑宣告之教訓，應已反躬自省，知所警惕，信
    無再犯之虞，本院審酌上情，認所宣告之刑以暫不執行為適
    當，依刑法第74條第1項第1款規定，宣告緩刑2年，以勵自
    新。又被告與A女、A母以30萬元賠償金達成訴訟上和解，除
    於110年12月27日業已支付其中10萬元外，餘20萬元應自111
    年1月10日起至111年8月10日止，按月於每月10日各給付2萬
    5000元，如有一期不履行，視為全部到期，爰依刑法第74條
    第2項第3款規定，以本院110年12月22日和解筆錄內容，命
    被告履行如附表所示之損害賠償，以維A女、A母權益。倘被
    告於緩刑期間違反上述負擔情節重大，足認原宣告之緩刑難
    收其預期效果，而有執行刑罰之必要者，得依刑法第75條之
    1第1項第4款規定，撤銷其緩刑宣告，附此敘明。
  ㈡被告所犯刑法第227條第3項對於14歲以上未滿16歲之女子為
    性交罪，為刑法第91條之1所列之罪，應依刑法第93條第1 
    項第1款規定，諭知被告在緩刑期間付保護管束。
據上論斷，應依刑事訴訟法第368條，刑法第74條第1項第1款、
第2項第3款、第93條第1項第1款，判決如主文。
本案經檢察官朱玓提起公訴，由檢察官周啓勇到庭執行職務。
中　　華　　民　　國　　110 　年　　12　　月　　29　　日
                  刑事第三庭    審判長法　官  張惠立
                                      法　官  劉兆菊
                                      法　官  廖怡貞
以上正本證明與原本無異。
如不服本判決，應於收受送達後20日內向本院提出上訴書狀，其
未敘述上訴之理由者並得於提起上訴後20日內向本院補提理由書
（均須按他造當事人之人數附繕本）「切勿逕送上級法院」。
                                      書記官  劉芷含 
中　　華　　民　　國　　110 　年　　12　　月　　29　　日
附錄：本案論罪科刑法條全文
中華民國刑法第227條
（未成年人）
對於未滿十四歲之男女為性交者，處3年以上10年以下有期徒刑
。
對於未滿十四歲之男女為猥褻之行為者，處6月以上5年以下有期
徒刑。
對於十四歲以上未滿十六歲之男女為性交者，處7年以下有期徒
刑。
對於十四歲以上未滿十六歲之男女為猥褻之行為者，處3年以下
有期徒刑。
第1項、第3項之未遂犯罰之。

附表：
緩刑條件 甲○○應給付A女、A母新臺幣貳拾萬元，其給付方法為：自民國111年1月10日起至111年8月10日止，按月於每月10日各給付新臺幣貳萬伍仟元，如一期不履行，視為全部到期。